臺灣高等法院民事判決
110年度上字第1204號
上  訴  人  張怡和  
被 上訴 人  林芷含  
訴訟代理人  洪文富  
上列當事人間請求確認社區管理負責人資格不存在事件，上訴人
對於中華民國110年11月9日臺灣臺北地方法院110年度訴字第474
2號第一審判決提起上訴，本院於111年3月15日言詞辯論終結，
判決如下：
    主  文
上訴駁回。
第二審訴訟費用由上訴人負擔。
    事實及理由
一、上訴人主張：被上訴人以其為逸仙居社區（下稱系爭社區）
    之現任管理負責人身分，對伊提起另案民事訴訟，然被上訴
    人並非系爭社區之區分所有權人，亦未出席民國109年12月1
    9日系爭社區第19屆區分所有權人會議（下稱系爭區權人會
    議），復未經系爭社區公告，依公寓大廈管理條例（下稱管
    理條例）第25條第3項及系爭社區規約（下稱系爭規約）第3
    條第1項、第5條第2項、第22條第8項規定，被上訴人自不得
    擔任系爭社區管理負責人，為此，爰求為確認被上訴人不具
    臺北市政府都市發展局（下稱都發局）110年2月3日北市都
    建字第1106024363號函同意備查（下稱110年2月3日函，任
    期自110年1月1日起至110年12月31日止）之系爭社區管理負
    責人資格（統一編號00000000）之判決。
二、被上訴人則以：依系爭規約第5條規定，系爭社區管理負責
    人得由區分所有權人及住戶輪值擔任，而伊為系爭社區之區
    分所有權人配偶並同住於系爭社區，自可擔任系爭社區管理
    負責人等語，資為抗辯。
三、原審就上開部分為上訴人敗訴之判決。上訴人不服，提起上
    訴，上訴聲明：㈠原判決廢棄。㈡確認被上訴人不具都發局11
    0年2月3日函同意備查之系爭社區管理負責人資格。被上訴
    人答辯聲明：上訴駁回。
四、本院之判斷：
  ㈠按確認法律關係之訴，非原告有即受確認判決之法律上利益
    者，不得提起之，確認證書真偽或為法律關係基礎事實存否
    之訴，亦同。前項確認法律關係基礎事實存否之訴，以原告
    不能提起他訴訟者為限。民事訴訟法第247條第1項、第2項
    定有明文。本件上訴人主張確認被上訴人不具系爭社區管理
    負責人資格，固係屬確認法律關係基礎事實存否之訴，然被
    上訴人前以系爭社區管理負責人身分對上訴人訴請強制遷出
    及給付管理費等事件，現由臺灣臺北地方法院以110年度訴
    字第1885號受理在案（見原審卷第39頁），而被上訴人是否
    具系爭社區管理負責人資格，兩造既有爭執，且此一基礎事
    實存否攸關另案民事訴訟之合法性，則上訴人請求確認被上
    訴人管理負責人資格不存在，雖係屬確認法律關係基礎事實
    存否之訴，仍應認其有受確認判決之法律上利益，核先敘明
    。
  ㈡次按公寓大廈之「管理委員會」，係指為執行區分所有權人
    會議決議事項及公寓大廈管理維護工作，由區分所有權人選
    任住戶若干人為管理委員所設立之組織；而「管理負責人」
    ，則指未成立管理委員會，由區分所有權人推選住戶一人或
    依第28條第3項、第29條第6項規定為負責管理公寓大廈事務
    者，此觀管理條例第3條第9款、第10款規定即明。另按公寓
    大廈之住戶非該專有部分之區分所有權人者，除區分所有權
    人會議之決議或規約另有規定外，得被選任、推選為管理委
    員、主任委員或管理負責人，亦為管理條例第29條第5項所
    明定，而依系爭規約第5條第1項規定：「管理負責人：為處
    理區分所有關係所生事務，本公寓大廈由區分所有權人及住
    戶以抽籤方式輪值每年管理負責人。」（見原審卷第30頁）
    ，業已明文規定系爭社區之住戶亦得擔任管理負責人。參以
    系爭區權人會議議案二之決議：「經與會出席者全數無異議
    現場抽籤後新輪值順序如下……當依序輪流到某戶擔任時，該
    戶除區權人外，區權人之配偶、有行為能力之直系血親、承
    租人等可擔任管理負責人。」（見原審卷第22頁至第23頁）
    ，益徵系爭社區管理負責人如依序輪值某戶區分所有權人時
    ，其配偶、直系血親或承租人，均得任之，而被上訴人為系
    爭社區區分所有權人（戶號348號5樓）之配偶等情，已為上
    訴人所不爭（見本院卷第65頁），則被上訴人自得擔任系爭
    社區管理負責人，要屬無疑。
　㈢上訴人雖執管理條例第25條第3項、第4項、第29條第6項、第
    47條及系爭規約第3條第1項規定，主張系爭社區管理負責人
    須同時為區分所有權人云云，惟細譯前開規定內容（如附表
    所示），均係針對區分所有權人會議召集權人之限制，亦即
    ，「有權召集」區分所有權人會議者為「起造人」（管理條
    例第28條第1項）、「具區分所有權人身分之管理負責人、
    管理委員會主任委員或管理委員」（管理條例第25條第3項
    ）、「由區分所有權人互推之人」（管理條例第25條第3項
    ）、「申請主管機關指定之臨時召集人」（管理條例第25條
    第4項），惟非區分所有權人之住戶得否擔任管理負責人，
    與得否擔任區分所有權人會議之召集人，本不可一概而論，
    仍應視系爭規約及區分所有權人會議之決議所定，而如前述
    ，系爭規約及系爭區權人會議均未限制應具區分所有權人身
    分始得擔任系爭社區管理負責人，上訴人仍執此主張，容有
    誤會，自無足採。　　
　㈣至上訴人另謂被上訴人並未參與系爭區權人會議，且未依系
    爭規約公告，自不得為管理負責人云云，惟查，系爭區權人
    會議已達法定出席標準，並於議案二作成依當天與會出席者
    現場抽籤後新輪值順序，由系爭社區輪值戶號之區分所有權
    人或其配偶、有行為能力之直系血親、承租人擔任管理負責
    人，且自110年1月1日起至110年12月31日，由戶號348號5樓
    擔任第19屆管理負責人之決議，並依系爭規約第5條第2項規
    定，將系爭區權人會議之決議為公告等情，有系爭區權人會
    議會議紀錄及蓋有系爭社區公告章之會議紀錄公告照片附卷
    可佐（見原審卷第19頁至第24頁、第79頁、第81頁），且上
    訴人對前開事證之形式上真正並無爭執（見本院卷第65頁至
    第66頁），自足堪認被上訴人所辯系爭社區已公告選任其為
    管理負責人等語，實有所憑，上訴人空言主張未見有公告云
    云，惟未提出實據可佐，顯非可採。　
五、綜上所述，上訴人請求確認被上訴人不具系爭社區管理負責
    人資格，為無理由，應予駁回。原審為上訴人敗訴之判決，
    尚無不合。上訴意旨指摘原判決不當，求予廢棄改判，為無
    理由，應駁回其上訴。
六、本件事證已臻明確，兩造其餘之攻擊或防禦方法及所用之證
    據，經本院斟酌後，認為均不足以影響本判決之結果，爰不
    逐一論列，附此敘明。
七、據上論結，本件上訴為無理由，依民事訴訟法第449條第1項
    、第78條，判決如主文。　
中　　華　　民　　國　　111 　年　　4 　　月　　12　　日
                  民事第二十庭  
                      審判長法　官  周祖民
　　　　　　　　　　　  　  法　官  鄭威莉
　　　　　　　　　　　  　  法　官  張永輝
正本係照原本作成。
如不服本判決，應於收受送達後20日內向本院提出上訴書狀，其
未表明上訴理由者，應於提出上訴後20日內向本院補提理由書狀
（均須按他造當事人之人數附繕本）上訴時應提出委任律師或具
有律師資格之人之委任狀；委任有律師資格者，另應附具律師資
格證書及釋明委任人與受任人有民事訴訟法第466 條之1第1項但
書或第2項所定關係之釋明文書影本。如委任律師提起上訴者，
應一併繳納上訴審裁判費。
中　　華　　民　　國　　111 　年　　4 　　月　　12　　日

                            書記官  鄭淑昀

附表
條文 條文內容 管理條例第25條第3項、第4項 區分所有權人會議除第28條規定外，由具區分所有權人身分之管理負責人、管理委員會主任委員或管理委員為召集人；管理負責人、管理委員會主任委員或管理委員喪失區分所有權人資格日起，視同解任。無管理負責人或管理委員會，或無區分所有權人擔任管理負責人、主任委員或管理委員時，由區分所有權人互推一人為召集人；召集人任期依區分所有權人會議或依規約規定，任期一至二年，連選得連任一次。但區分所有權人會議或規約未規定者，任期一年，連選得連任一次。 召集人無法依前項規定互推產生時，各區分所有權人得申請直轄市、縣 (市) 主管機關指定臨時召集人，區分所有權人不申請指定時，直轄市、縣(市) 主管機關得視實際需要指定區分所有權人一人為臨時召集人，或依規約輪流擔任，其任期至互推召集人為止。 管理條例第29條第6項 公寓大廈未組成管理委員會且未推選管理負責人時，以第25條區分所有權人互推之召集人或申請指定之臨時召集人為管理負責人。區分所有權人無法互推召集人或申請指定臨時召集人時，區分所有權人得申請直轄市、縣 (市) 主管機關指定住戶一人為管理負責人，其任期至成立管理委員會、推選管理負責人或互推召集人為止。 管理條例第47條 有下列行為之一者，由直轄市、縣 (市) 主管機關處新臺幣三千元以上一萬五千元以下罰鍰，並得令其限期改善或履行義務、職務；屆期不改善或 不履行者，得連續處罰： 一、區分所有權人會議召集人、起造人或臨時召集人違反第25條或第28條所定之召集義務者。 二、住戶違反第15條第1項或第4項規定者。 三、區分所有權人或住戶違反第6條規定，主管機關受理住戶、管理負責人或管理委員會之請求，經通知限期改善，屆期不改善者。 系爭規約第3條第1項 區分所有權人會議由本公寓大廈全體區分所有權人組成，其定期會議及臨時會議之召開，依本條例第25條之規定，每年至少應召開定期會議一次。由具區分所有權人身分之管理負責人為召集人；管理負責人喪失區分所有權人資格日起，視同解任。無管理負責人時，召集人由區分所有權人互推一人產生。召集人無法互推產生時，依區分所有權人名冊順序輪流擔任，或申請地方主管機關指定臨時會召集人。